【裁判字號】    89,上訴,1083
【裁判日期】    891108
【裁判案由】    偽造有價證券等
【裁判全文】
臺灣高等法院臺中分院刑事判決                  八十九年度上訴字第一○八三號
    被      告  乙○○
    指定辯護人  本院公設辯護人  丙○○
右上訴人因偽造有價證券等案件，不服台灣彰化地方法院八十九年度訴字第二二四號
八十九年五月五日第一審判決（起訴案號：台灣彰化地方法院檢察署八十八年度偵字
第六四六六號），提起上訴，本院判決如左：
      主  文
原判決撤銷。
乙○○無罪。
      理  由
一、公訴意旨略以：上訴人即被告乙○○（下稱被告）基於意圖供行使之用而偽造有
    價證券之犯意，於八十八年一月二十八日，經由報紙之分類廣告，在台中市○○○路富邦銀行對面之真鍋咖啡館內，以新台幣（下同）三萬元之代價，向自稱「
    代書黃俊榮」之不詳年籍成年男子（另案由檢察官偵辦中）購入付款人為「富邦
    商業銀行台中分行」、帳號為「二一四五─九」號，發票日、金額及發票人均空
    白之偽造支票一本，後於同年二月初，在其上揭住處，以其本人為發票人，簽發
    票號ＢＢ0000000號支票一張，發票日為八十八年三月十二日、票面金額
    為七萬八千元，而持該支票委請不知情之王阿敏（另經檢察官為不起訴處分）、
    戊○○背書，據以向丁○○調借現金，以為行使。嗣丁○○屆期提示後，經發現
    支票係偽造而循線查獲，認被告涉有刑法第二百零一條第一項、第二項之罪嫌云
    云。
二、訊據被告堅決否認有何偽造有價證券之犯行，辯稱：伊係以三萬元之代價請代書
    黃俊榮為其辦理申領支票，伊不知所申領之支票係偽造之空白支票。伊簽發面額
    七萬八千元之支票，請其嫂王阿敏代為調現，於知悉該票係有問題後，即要求退
    回該票等語。
三、按刑法上所謂偽造有價證券，係以無權簽發人冒用他人名義簽發為要件，若未冒
    用他人名義簽發支票，則不構成偽造有價證券罪。又為有價證券之支票，只須具
    備票據法所規定應記載之事項，並經發票人簽名，即係合法有效之支票，不以使
    用付款銀行所印製之空白支票用紙為必要。未具備票據法所規定應記載事項之支
    票，即非票據法上合法有效之支票，亦即非有價證券。故自行印製空白支票，雖
    已有付款銀行之記載，亦非偽造有價證券。本件被告係以自己名義簽發支票，並
    未冒用他人名義，有被告所簽發之支票在卷可憑，依上開說明，其行為並不構成
    偽造有價證券罪，應為不罰。又被告所使用之空白支票，雖非付款銀所印製，惟
    空白支票並非有價證券，被告使用非付款銀行印製之空白支票，亦不構成行使偽
    造有價證券罪。原審未予查明，認被告之行為，構成行使偽造有價證券罪，其認
    事用法，顯有違誤。被告上訴意旨，否認犯罪，指摘原審判決不當，為有理由。
    爰將原判決撤銷，並依法為無罪之諭知。
四、另查，被告係以三萬元之代價委請「黃俊榮」申領支票，業據其提出付款單一紙
    為證（附於偵查卷第四三頁）。且證人王阿敏證稱：「乙○○曾拿一張支票向他
    做保險之朋友調現，因那個朋友覺得怪怪的，而要乙○○去問銀行，才知道有問
    題。他才跟我說。我就跟戊○○講，要他不要將支票提示。我是在支票到期前一
    個禮拜跟他講的。」（見偵查卷宗第四一頁）。又證人戊○○證稱：「（週轉所
    得款項）沒有（交給被告），因之前調借的七萬八千元，我大姊一直沒來拿，後
    來無法兌現，我就還給丁○○。」（見一審卷第十七頁反面）查被告若有意詐欺
    ，則應於戊○○為其調得現款後，即前往取款，以遂其詐款之目的。被告未此之
    為，卻通知王阿敏支票有問題，不要提示。讓戊○○將已調得之現款返還丁○○
    ，依此情節，難認被告有詐欺之不法所有意圖。又被告係以三萬元委請「黃俊榮
    」申領支票，被告所領得之支票，雖非付款銀行所印製，惟並無任何證據，可以
    證明上開空白支票係贓物。原審認上開空白支票係屬贓物，但為何人所有，係遭
    竊、或遭搶、或遺失，均未調查認定，亦有未洽，附此敘明。
據上論結，應依刑事訴訟法第三百六十九條第一項前段、第三百六十四條、第三百零
一條第一項前段，判決如主文。
本案經檢察官甲○○到庭執行職務。
中      華      民      國    八十九    年    十一    月      八        日
                                  臺灣高等法院臺中分院刑事第九庭
                                        審判長法  官  胡  森  田
                                              法  官  康  應  龍
                                              法  官  趙  春  碧
右正本證明與原本無異。
如不服本判決應於收受送達後十日內向本院提出上訴書狀，其未敘述上訴之理由者並
得於提起上訴後十日內向本院補提理由書（均須按他造當事人之人數附繕本）。
                                              書記官  廖  來  信
中      華      民      國    八十九    年    十一    月      十        日
                                                                        Ｃ


司法院資訊處製作；財團法人民間司法改革基金會備份。
